【裁判字號】    98,抗,1126
【裁判日期】    980716
【裁判案由】    假扣押
【裁判全文】
臺灣高等法院民事裁定                  98年度抗字第1126號
抗  告  人  乙○○
訴訟代理人  呂榮海律師
上列抗告人因與甲○○間假扣押事件，對於中華民國98年6月19
日臺灣臺北地方法院98年度審全字第45號裁定提起抗告，本院裁
定如下：
    主  文
原裁定廢棄。
准抗告人以新台幣壹佰萬元或等值之金融機構可轉讓無記名定期
存單為甲○○供擔保後，得對甲○○之財產在新臺幣參佰萬元之
範圍內為假扣押。甲○○如為抗告人供擔保金新臺幣參佰萬元時
，得免為或撤銷假扣押。
抗告及聲請訴訟費用由甲○○負擔。
    理  由
一、按「抗告法院為裁定前，應使債權人及債務人有陳述意見之
    機會。」民事訴訟法第528條第2項固有明文，然假扣押有防
    止債務人脫產之目的，法院於審理假扣押聲請時，自應顧及
    隱密性，觀諸強制執行法第132條第1項規定：「假扣押或假
    處分之執行，應於假扣押或假處分之裁定送達同時或送達前
    為之。」即明，此一隱密性之要求，於債權人對第一審法院
    駁回其假扣押聲請之裁定提起抗告之程序，亦應如此。而當
    事人就第一審法院關於假扣押之裁定所為抗告，有係債務人
    就第一審法院准許假扣押之聲請所為者，有係債權人就第一
    審法院駁回其假扣押之聲請所為者，於前者之情形因債權人
    已實施假扣押之查封，債務人無脫產之虞，假扣押程序之隱
    密性要求，已無必要，為保障雙方當事人之程序權，法院自
    應依前開第528條第2項規定，使債權人及債務人雙方就准許
    假扣押之裁定當否陳述意見。反之，於後者情形，因假扣押
    程序之隱密性仍有必要，若責令抗告法院仍應依前開第528
    條第2項之規定，使債務人有陳述意見之機會，無異責令抗
    告法院必須於假扣押裁定前即使債務人知悉債權人聲請假扣
    押之情事，顯非合理。參酌前開第528條第2項之立法，係參
    考日本民事保全法第41條、第29條有關債務人對准許假扣押
    之裁定為保全異議及保全抗告之規定，而非准許假扣押之即
    時抗告之規定（參閱司法院民事訴訟法研究修正資料彙編(八)
    ，第896頁、第1125頁），應解為上開第528條第2項之規定
    ，僅適用於前者，即第一審法院准許假扣押之聲請，由債務
    人提起抗告之情形。至於後者，即第一審法院駁回假扣押之
    聲請，由債權人提起抗告之程序，抗告法院是否使債務人有
    陳述意見之機會，仍應依一般裁定程序，由法院依其職權定
    之（民事訴訟法第234條參照），無前開第528條第2項之適
    用。本件原法院係駁回債權人即抗告人假扣押之聲請，本院
    審酌全案情節，認無使債務人即相對人甲○○陳述意見之必
    要，核先敘明。
二、抗告人主張：伊於民國95年間經人介紹與兼職伴遊之相對人
    認識，相對人自95年10月至96年3月間共與伊赴日伴遊約會8
    次，最初伊每次給與相對人新台幣（下同）10至15萬元之報
    酬，嗣兩造第4次、第5次伴遊約會後，相對人主動將報酬降
    為每次3至6萬元，以爭取伊好感，並佯稱其開設高級日本料
    理店，因精於房地產，前曾於大陸上海地區投資房地產賺錢
    ，現則看好台北市信義區房地產，希望調錢做房地產云云，
    給予伊想像空間稱雙方有機會長期共同生活，伊一時迷糊而
    於無書面文件之情形下，央求案外人即其胞姊許淑燕分別於
    96年4月4日、4月9日及4月27日匯款至相對人帳戶共計820萬
    元，詎相對人收受上開款項購買房屋後，即對伊轉趨冷淡，
    其以言詞及信息致伊誤認兩造間有真愛而匯付巨款，應認構
    成侵權行為，相對人即應如數賠償，且依情事變更原則及相
    關法理習慣，亦應如數返還，伊並已向原法院民事庭另提起
    損害賠償之訴（98年度審重訴字第488號），且相對人無正
    當職業，名下唯一有價值之財產即為利用上開款項購買之房
    屋，倘其移轉該房屋即難強制執行，雖該房屋目前遭許淑燕
    聲請假扣押在案，然許淑燕已受本案敗訴判決，一旦其假扣
    押執行遭撤銷，相對人很有可能即進行脫產，為恐日後不能
    執行或甚難執行，為保全強制執行，誠有聲請本件假扣押之
    必要。原裁定駁回其聲請，尚有未洽，爰提起本件抗告，請
    求准以現金或等值之金融機構可轉讓無記名定期存單為相對
    人供擔保，就相對人所有財產於300萬元之範圍內予以假扣
    押等語，並提出相對人入出境資料、存款帳戶歷史交易查詢
    報表、民事起訴狀、原法院民事庭通知書、手機簡訊、建物
    登記謄本、最高法院98年度台上字第892號裁定書等件為證
    （分別見原法院卷，8至14頁、36至40頁，本院卷，7 至10
    頁）。
三、按債權人就金錢請求或得易為金錢請求之請求，欲保全強制
    執行者，固得聲請假扣押，但非有日後不能強制執行或甚難
    執行之虞者，不得為之，且債權人就請求及假扣押之原因，
    應釋明之，該釋明如有不足，而債權人陳明願供擔保或法院
    認為適當者，法院得定相當之擔保，命供擔保後為假扣押，
    此觀民事訴訟法第522條第1項、第523條第1項及第526條第1
    項、第2項之規定即明。所謂釋明，乃當事人提出證據，使
    法院產生較薄弱之心證，相信其主張之事實大致可信之行為
    ，查抗告人主張相對人以曖昧言行，致使抗告人誤信可與相
    對人長期同居，致抗告人匯款予相對人而受有損害，已據其
    提出入出境紀錄、手機簡訊及匯款明細等，以為釋明。又相
    對人名下財產雖目前遭許淑燕聲請假扣押在案，且許淑燕已
    受本案敗訴判決，亦據抗告人提出相對人所有房屋建物登記
    謄本及前揭最高法院裁定書為證，是抗告人就假扣押之原因
    並非全無釋明。從而抗告人陳明願供擔保以補釋明之不足，
    聲請對相對人之財產為假扣押，尚無不合，應予准許。原裁
    定駁回抗告人之聲請，尚有未洽，抗告意旨指摘原裁定不當
    ，求予廢棄，為有理由，應由本院將原裁定廢棄，變更為如
    主文第2項所示。
四、據上論結，本件抗告為有理由。爰裁定如主文。
中    華    民    國    98    年    7    月    16    日
                    民事第七庭
                        審判長法  官  鄭三源
                              法  官  王聖惠
                              法  官  呂太郎
正本係照原本作成。
本裁定除以適用法規顯有錯誤為理由外，不得再抗告。如提起再
抗告，應於收受後10日內委任律師為代理人向本院提出再抗告狀
。並繳納再抗告費新台幣１千元。
中    華    民    國    98    年    7     月    20    日
                              書記官  黃千鶴


司法院資訊處製作；財團法人民間司法改革基金會備份。
